臺灣桃園地方法院刑事判決
110年度訴字第1014號
公  訴  人  臺灣桃園地方檢察署檢察官
被      告  江信學



選任辯護人  胡世光律師（法律扶助）
上列被告因違反槍砲彈藥刀械管制條例案件，經檢察官提起公訴
（110年度偵字第15722號），本院判決如下：
    主  文
甲○○犯非法持有非制式手槍罪，處有期徒刑壹年肆月，併科罰金
新臺幣壹萬元，罰金如易服勞役，以新臺幣壹仟元折算壹日。扣
案非制式手槍壹枝（槍枝管制編號0000000000號，含彈匣壹個）
沒收。
    事  實
甲○○明知具有殺傷力之非制式槍枝及子彈，分別係槍砲彈藥刀械
管制條例第4條第1項第1、2款列管之槍砲及彈藥，非經許可不得
持有，仍基於持有具有殺傷力之非制式手槍及子彈之犯意，於民
國109年11月4日，在彰化縣○○市○○路000巷000弄00號住處附近，
以新臺幣4萬元向綽號「仙仔」之張進益（由法院另案審理）購
買具有殺傷力之非制式手槍1枝（槍枝管制編號0000000000號，
含彈匣1個）及子彈7顆（原購買8顆，惟1顆不具有殺傷力，未據
起訴）而持有之。嗣於110年4月15日晚間6時40分許，在桃園市○
○區○○○路0段0號前，為警查獲，並扣得上開非制式手槍1枝及子
彈7顆，另扣得不具有殺傷力之子彈1顆，始查悉上情。
    理  由
一、上開事實，業據被告甲○○於警詢、偵訊、本院準備程序及審
    理時，均坦承不諱，並有臺中市政府警察局搜索、扣押筆錄、
    臺中市政府警察局豐原分局扣押物品目錄表、被告與槍枝來
    源「仙仔」張進益之通訊軟體LINE對話紀錄擷取圖片、張進
    益臉書個人介面擷取照片、臺中市政府警察局豐原分局槍枝
    初檢照片表及現場蒐證照片在卷可查，又扣案槍枝1枝、子
    彈8顆經送內政部警政署刑事警察局鑑定結果：㈠送鑑手槍1
    枝(槍枝管制編號0000000000)，認係非制式手槍，由仿手槍
    外型製造之槍枝，組裝已貫通之金屬槍管而成，擊發功能正
    常，可供擊發適用子彈使用，認具殺傷力。㈡送鑑子彈8顆，
    鑑定情形如下：⑴7顆，認均係非制式子彈，由口徑9mm制式
    空包彈組合直徑約8.8mm金屬心彈頭而成，採樣2顆試射，均
    可擊發，認具殺傷力；另就剩餘5顆試射，均可擊發，認具
    殺傷力。⑵1顆，認係非制式子彈，由口徑9mm制式空包彈組
    合直徑約8.9mm金屬彈頭而成，彈底發現有撞擊痕跡，經試
    射，雖可擊發，惟發射動能不足，認不具殺傷力（此部分未
    據起訴）等情，有該局110年7月6日刑鑑字第1100062691號
    鑑定書、110年11月1日刑鑑字第1108015237號函在卷可參，
    則被告上揭任意性自白，應與事實相符，堪予採信。綜上所
    述，本案事證明確，被告犯行洵堪認定，應依法論科。
二、論罪科刑　　
 ㈠ 核被告所為，係犯槍砲彈藥刀械管制條例第7條第4項之非法
　  持有非制式手槍罪。被告於109年11月4日晚間11時許取得上
    開具有殺傷力之非制式手槍及子彈起，至110年4月15日晚間
    6時40分許為警查獲時止，非法持有非制式手槍及子彈，係
    持有行為之繼續，為繼續犯，應論以一罪。被告同時非法持
    有具有殺傷力之子彈7顆，應僅成立單純一非法持有子彈罪
    ；另被告同時非法持有上開具有殺傷力之非制式手槍及子彈
    ，乃係一行為觸犯數罪名，為想像競合犯，應依刑法第55條
    規定，從一重論以非法持有非制式手槍罪。
 ㈡ 刑之減輕
  ⒈刑法第62條規定，對於未發覺之罪自首而受裁判者，減輕其
    刑。但有特別規定者，依其規定。槍砲彈藥刀械管制條例第
    18條第1項前段規定，犯本條例之罪自首，並報繳其持有之
    全部槍砲、彈藥、刀械者，減輕或免除其刑。槍砲彈藥刀械
    管制條例既為刑法之特別法，該條例第18條第1項前段規定
    ，即為刑法第62條但書所示之特別規定，應優先適用。經查
    ：警員於上開時、地盤查被告時，被告於警方未發覺前主動
    告知，並自願同意搜索，且主動交付本案槍彈等情，為被告
    於警詢時供述甚詳（見偵字卷第29頁），並有海委會海巡署
    偵防分署彰化查緝隊刑事案件移送書、同意搜索書在卷可查
    （見偵字卷第9至11、59頁），被告所為符合刑法第62條但
    書要件，且報繳其所持有之槍彈，則被告所犯非法持有非制
    式手槍及子彈等罪，應依槍砲彈藥刀械管制條例第18條第1
    項前段規定減輕其刑。惟審酌被告係於為警盤查後，自知法
    網難逃，始同意搜索，並主動交出前揭槍彈，究非於警員盤
    查前繳出，故本院認尚不宜免除其刑，爰依槍砲彈藥刀械管
    制條例第18條第1項前段規定減輕其刑。
  ⒉按犯槍砲彈藥刀械管制條例之罪，於偵查或審判中自白，並
    供述全部槍砲、彈藥、刀械之來源及去向，因而查獲或因而
    防止重大危害治安事件之發生者，減輕或免除其刑，同法第
    18條第4項前段定有明文。查被告於警詢時供出並指認槍彈
    來源係綽號「仙仔」之張進益，且提供雙方交易槍彈時之LI
    NE對話紀錄，而供出其持有本案槍彈之來源；又確因被告之
    供述，進而查獲張進益涉嫌違反槍砲彈藥刀械管制條例第7
    條第1項之非法製造非制式手槍罪嫌，由行政院海洋委員會
    海巡署偵防分署彰化查緝隊及臺中市政府警察局豐原分局報
    告臺灣彰化地方檢察署偵辦，該署檢察官以110年度偵字第6
    347號案件偵查，並提起公訴等情，有海洋委員會海巡署偵
    防分署彰化查緝隊110年7月1日偵彰化字第1102200709號函
    所附資料（職務報告、被告之警詢筆錄、指認犯罪嫌疑人紀
    錄表、犯罪嫌疑人指認表、犯罪嫌疑人真實年籍對照表、被
    告與槍枝來源「仙仔」張進益之通訊軟體LINE對話紀錄擷取
    圖片、張進益車輛監視器擷取照片）、臺灣彰化地方檢察署
    檢察官110年度偵字第6347號起訴書在卷可佐（見偵字卷第1
    63至193頁、訴字卷第113至116頁），揆諸前揭說明，可認
    被告本案所犯非法持有非制式手槍及子彈罪部分，有供述全
    部槍彈之來源，因而查獲上游，合於槍砲彈藥刀械管制條例
    第18條第4項前段規定，並考量被告本案購買槍彈而非法持
    有非制式手槍及子彈等犯罪情節，且已有同條例第18條第1
    項前段減輕事由，尚不宜免除其刑，故就被告所犯非法持有
    非制式手槍及子彈等罪部分，應依同條例第18條第4項前段
    規定減輕其刑，並依法遞減其刑。
 ㈢ 辯護人雖主張本件可能有刑法第59條規定之適用等語。惟按
　  刑法上之酌量減輕，必於犯罪之情狀可憫恕時，始得為之，
    為刑法第59條所明定，至情節輕微僅可為法定刑內從輕科刑
    之標準，不得據為酌量減輕之理由。又刑法第59條之酌量減
    輕其刑，必須犯罪另有其特殊之原因與環境等等，在客觀上
    足以引起一般人同情，認為即予宣告法定最低刑期，猶嫌過
    重者，始有其適用（最高法院28年上字第1064號判例、69年
    度臺上字第291號判決意旨參照）。是如別有法定減輕之事
    由者，應優先適用法定減輕事由減輕其刑後，猶嫌過重時，
    方得為之。本院審酌被告所犯罪刑，分別適用槍砲彈藥刀械
    管制條例第18條第1項前段、同條例第4項前段規定減輕，並
    遞減其刑，要已無情輕法重之憾，且被告無視禁令，購買而
    非法持有具有殺傷力之非制式手槍及子彈，對於社會存有潛
    在之危險性，於客觀上恐無法引起一般人之同情，要無刑法
    第59條之適用，併予敘明。
 ㈣ 被告前因施用第一級毒品案件，經法院判處徒刑確定，於10
　  7年4月18日執行完畢，有臺灣高等法院被告前案紀錄表在卷
    可參，其受有期徒刑之執行完畢後，5年以內故意再犯本案
    有期徒刑以上之罪，為累犯，本應依刑法第47條第1項規定
    ，加重其刑，惟考量構成累犯之前案係施用第一級毒品罪，
    本案為非法持有非制式手槍及子彈等罪，二者罪質不同，且
    毫無關連，難認其本件再犯，係有特別惡性，抑或對於刑罰
    之反應力薄弱，而有加重刑度之必要，參考司法院大法官會
    議釋字第775號解釋意旨，認本案無依累犯規定加重其刑之
    適用。
 ㈤ 爰審酌被告明知具有殺傷力之非制式手槍及子彈屬高度危險
　  物品，稍有不慎容易危害自己及他人之生命及身體，竟仍漠
    視法令之禁制，向綽號「仙仔」之張進益購入而非法持有非
    制式手槍及子彈，對社會治安造成莫大風險，亦對社會大眾
    之生命、身體構成潛在之威脅，所為實為不該，應予嚴懲，
    惟念及被告犯後已知坦承犯行，且無持該非制式手槍及子彈
    更犯他罪，並考量其持有該非制式手槍及子彈之數量、期間
    尚非甚久，兼衡被告本案犯罪之動機、目的、高職畢業之智
    識程度、於109年5月間因眼疾領有重度身心障礙證明、無業
    、尚有父親及1名年幼之未成年子女需扶養、家中經濟仰賴
    妻子微薄薪資等一切情狀，量處如主文所示之刑，並就罰金
    刑部分諭知易服勞役之折算標準，以資懲儆。
三、沒收
 ㈠ 扣案之非制式手槍1枝（槍枝管制編號0000000000號，含彈
　  匣1個），具有殺傷力，係違禁物，應依刑法第38條第1項規
    定宣告沒收。至於鑑定時試射之子彈共7顆，因鑑定試射擊
    發而喪失子彈之作用及性質，不再具有殺傷力，與原不具有
    殺傷力之子彈1顆，均非違禁物，故不宣告沒收。
 ㈡ 扣案之門號0000000000號行動電話1支（廠牌OPPO，型號AX5
　  ，含其內卡片），雖屬被告所有，但無其他證據證明與本犯
    行有關，不為沒收之諭知。
據上論斷，依刑事訴訟法第299條第1項前段，判決如主文。
本案經檢察官乙○○提起公訴，檢察官蔡宜均到庭執行職務。
中　　華　　民　　國　　111 　年　　4 　月　　12 　　日
                  刑事第五庭    審判長法　官　呂世文
　　　　　　　　　                    法  官  李敬之
                                      法  官  陳郁融
以上正本證明與原本無異。
如不服本判決應於收受判決後20日內向本院提出上訴書狀，並應
敘述具體理由。其未敘述上訴理由者，應於上訴期間屆滿後20日
內向本院補提理由書(均須按他造當事人之人數附繕本)「切勿逕
送上級法院」。 
        　　　　　　　　　　　　　　　書記官　許哲維　　
中　　華　　民　　國　　111 　年　　4 　　月　　12　　日
附錄本案論罪科刑法條全文 
槍砲彈藥刀械管制條例第7條
未經許可，製造、販賣或運輸制式或非制式火砲、肩射武器、機
關槍、衝鋒槍、卡柄槍、自動步槍、普通步槍、馬槍、手槍或各
類砲彈、炸彈、爆裂物者，處無期徒刑或七年以上有期徒刑，併
科新臺幣三千萬元以下罰金。
未經許可，轉讓、出租或出借前項所列槍砲、彈藥者，處無期徒
刑或五年以上有期徒刑，併科新臺幣一千萬元以下罰金。
意圖供自己或他人犯罪之用，而犯前二項之罪者，處死刑或無期
徒刑；處徒刑者，併科新臺幣五千萬元以下罰金。
未經許可，持有、寄藏或意圖販賣而陳列第一項所列槍砲、彈藥
者，處五年以上有期徒刑，併科新臺幣一千萬元以下罰金。
意圖供自己或他人犯罪之用，以強盜、搶奪、竊盜或其他非法方
法，持有依法執行公務之人所持有之第一項所列槍砲、彈藥者，
得加重其刑至二分之一。
第一項至第三項之未遂犯罰之。 
槍報彈藥刀械管制條例第12條
未經許可，製造、販賣或運輸子彈者，處一年以上七年以下有期
徒刑，併科新臺幣五百萬元以下罰金。
未經許可，轉讓、出租或出借子彈者，處六月以上五年以下有期
徒刑，併科新臺幣三百萬元以下罰金。
意圖供自己或他人犯罪之用，而犯前二項之罪者，處三年以上十
年以下有期徒刑，併科新臺幣七百萬元以下罰金。
未經許可，持有、寄藏或意圖販賣而陳列子彈者，處五年以下有
期徒刑，併科新臺幣三百萬元以下罰金。
第一項至第三項之未遂犯罰之。